【裁判字號】    91,易,874
【裁判日期】    920227
【裁判案由】    竊盜
【裁判全文】
臺灣新竹地方法院刑事判決                          九十一年度易字第八七四號
    公  訴  人  臺灣新竹地方法院檢察署檢察官
    被      告  乙○○
    輔  佐  人
    即被告之兄  甲○○
右列被告因竊盜案件，經檢察官提起公訴（九十一年度偵字第五四八七號），本院判
決如左：
    主  文
乙○○竊盜，處罰金仟元。如易服勞役，以佰元折算壹日。緩刑貳年。
    事  實
一、乙○○意圖為自己不法之所有，於民國九十一年九月二十二日十三時十分許，在
    位於新竹市○○街九十五號處大潤發量販店二樓賣場內，著手竊取該店貨架上所
    陳列之戊○○○一瓶，得手後，將上開物品握持於其隨身攜帶之皮包及右手掌間
    ，旋即自該量販店二樓賣場入口旁附設之簡易出口步出，當場為該量販店二樓賣
    場入口之值班人員丁○○察覺上情，乃通報安全管理課副課長丙○○，而報警查
    獲。
二、案經苖栗縣警察局竹南分局報告臺灣新竹地方法院檢察署檢察官偵查起訴。
    理  由
一、訊據被告乙○○固坦承於右揭時地自貨架上拿得戊○○○一瓶後持於手中，並未
    付帳，而於該量販店二樓賣場入口旁附設之簡易出口處被攔下等情不諱，惟矢口
    否認有何竊盜犯行，辯稱：因為平日先生及先生的舅媽常常罵我，所以造成我腦
    神經衰弱。而之前也沒有去過大潤發量販店購物，所以不知該處環境，案發當天
    ，只是把戊○○○拿在手中，並未刻意隱藏，原本打算要去付帳，但找不到結帳
    處，我有問一位在店內購物的小姐，她說從電梯下去一樓的地方，可是我找不到
    電梯，所以才從原本進來的地方出去，打算走到一樓去找，在簡易出口處就被丁○○攔下，當時我還未步出簡易出口云云。然查：
（一）右揭事實業經證人即大潤發量販店安全管理課副課長丙○○迭於警訊、偵查中
      及本院調查時指述查獲情形綦詳（見偵查卷第五、六及三二頁，本院九十二年
      一月二十七日訊問筆錄第八至十一頁），且經證人丁○○分別於偵訊及本院訊
      問時證述查獲情形明確（見偵查卷第三六及三七頁，本院九十二年一月二十七
      日訊問筆錄第四至七頁），並有贓證物認領保管收據一份及戊○○○照片二幀
      等附卷足稽（見偵查卷第八、九頁）。
（二）第查，被告雖辯稱：因是第一次到大潤發量販店購物，不知結帳處在哪裡，才
      會想從二樓賣場之簡易出口出去到一樓找結帳處云云。而被告及其共同住所之
      人亦均非大潤發量販店之會員等情，固有新竹市警察局第一分局湳雅派出所於
      九十一年十月十七日所出具之查證報告一份附卷足憑（見偵查卷第三十頁），
      然大潤發量販店之結帳處是在一樓賣場內，而二樓賣場內對如何前往一樓賣場
      內之結帳處有明顯標示，即在二樓精品區有一個往結帳處之標示，經過ＮＩＫ
      Ｅ專賣攤位旁後，尚有一個往一樓結帳處之標示，順著手扶梯就可直接到一樓
      賣場，到了一樓還是有往結帳處之標示。而賣場內有很多員工穿梭在其內，都
      穿著公司配發之紅色背心，背心上有大潤發之字樣，也配戴識別證，至於負責
      安全管理之人員則是穿白色襯衫，黑色西裝褲，打領帶，帶識別證等情，已據
      證人丙○○於本院調查時結證在卷（見本院九十二年一月二十七日訊問筆錄第
      九至十頁），而被告並非不識字之人，且其亦自承：當時拿了戊○○○後，在
      二樓賣場內找了五至十分鐘等語（見本院九十二年一月二十七日訊問筆錄第十
      二頁），衡情其即可依標示或詢問賣場內之任何員工後，依指示前往結帳處。
      再者，大潤發量販店二樓賣場之入口旁有一簡易出口，案發當時，尚有負責安
      全管理之值班人員丁○○在該處值勤站崗，所站位置即在入口處，亦即簡易出
      口在其左後方，而值勤站崗時係不可擅離值勤位置等情，已據證人丁○○於本
      院調查時證述屬實（見本院九十二年一月二十七日訊問筆錄第七頁），且有模
      擬照片六幀附於本院卷足參，並為被告所不否認當時證人丁○○確實站在簡易
      出口處值勤等情，則縱退步言，被告確實一時無法發現往結帳處之標示，是以
      要自原本進來之處即二樓賣場入口處出去而到一樓，然縱如此，果被告並無不
      法所有之意圖，則其步出簡易出口處時，又為何不主動詢問正站在該處值勤之
      大潤發員工即證人丁○○如何前往結帳處，卻反而直接步出，嗣經證人丁○○
      攔阻才告以要至一樓找尋結帳處？
（三）又查，被告當時已自二樓賣場之簡易出口步出，走了三、四步後，才被證人丁○○叫住，斯時被告手上有拿皮包，皮包在手心上，接著即是戊○○○，手是
      自然下垂等情，已據證人丁○○結證在卷（見本院九十二年一月二十七日訊問
      筆錄第五及七頁），雖被告辯稱尚未自簡易出口步出，即被叫住云云，然查證
      人丁○○當時所站位置既在入口靠外處，簡易出口在其左後方，則被告如果尚
      未步出簡易出口，則證人丁○○又如何看的見被告手上拿著何物品，而能將之
      叫住？況且，被告如尚未步出簡易出口，則身為安全管理人員之證人丁○○又
      如何能確定身為顧客之被告確實不欲購買該戊○○○，而欲私自帶出一節，則
      其在未能確定此點之情形下即貿然將被告叫住，豈非徒生糾紛，反而有損商譽
      ？是以被告所辯顯不合理而無足採信。
（四）再查，被告雖辯稱：平日因常遭先生及先生之舅媽責罵，所以腦神經衰弱，案
      發當日也迷迷糊糊云云，並提出東元綜合醫院診斷證明書一份附於本院卷足參
      ，然被告縱曾身體不適，惟其於案發當日前往大潤發量販店之前，並未和任何
      人吵過架等情，為其於本院審理時陳述在卷（見本院九十二年二月十九日審理
      筆錄第五頁），且被告於本院歷次訊問時均侃侃而談，並針對問題加以回答，
      實難認其有因腦部方面疾病而導致有為本件竊盜犯行之情形。
（五）綜合以上，被告前揭所辯均無非事後卸責之詞，無足採信。被告既未詢問包括
      證人丁○○在內之任何員工結帳處之位置，也未事先告知正在值勤之證人丁○○有何特殊狀況要在未付帳之情況下將該戊○○○攜出賣場，即攜上揭戊○○○自簡易出口步出，自難認其無不法所有之意圖及竊盜犯行。本件事證明確，
      被告犯行堪以認定，應予依法論科。
二、核被告乙○○所為，係犯刑法第三百二十條第一項之竊盜罪。爰審斟被告犯罪手
    段、情節及所生危害均非重大，及犯罪後態度等一切情狀，量處如主文所示之刑
    ，並諭知易服勞役之折算標準，以資懲儆。又查被告並無前科，素行良好，前未
    曾受有期刑以上刑之宣告，有臺灣高等法院被告全國前案紀錄表及臺灣新竹地方
    法院檢察署刑案資料查註紀錄表各一份在卷足憑，經此偵審之教訓後，應益知慎
    戒，信無再犯之虞，本院認本案刑之宣告，以暫不執行為適當，爰併諭知緩刑二
    年，用勵自新。又公訴人雖認應處被告有期徒刑六月等語，惟被告所竊取之前揭
    戊○○○價值為新臺幣九十九元，業據證人丙○○於警訊時陳述在卷（見偵查卷
    第五頁背面），足見被告所行竊之物價值並不高，且參被告於案發當時遭證人丁○○叫住後並未逃跑，亦無任何反抗舉動，及證人丙○○亦於本院調查時陳稱不
    欲追究，並請從輕量刑等情（見本院九十二年一月二十七日訊問筆錄第八頁），
    再者，被告於犯後亦坦承確在未付帳之情況下，攜帶上揭戊○○○要自簡易出口
    步出等部分犯行，是以本院審酌上情，認應量處如主文所示之刑，附此敘明。
據上論斷，依刑事訴訟法第一百九十九條第一項前段，刑法第三百二十條第一項、第
四十二條第二項、第七十四條第一款，罰金罰鍰提高標準條例第一條前段、第二條，
判決如主文。
本案經檢察官邱朝智到庭執行職務。
中      華      民      國    九十二    年      二      月    二十七    日
                                臺灣新竹地方法院刑事第二庭
                                        法  官  楊  惠  芬
右正本證明與原本無異。
如不服本判決，應於判決送達後十日內向本院提出上訴狀( 應附繕本 )，上訴於臺灣
高等法院。
                                        書記官  鄭  明  枝
中      華      民      國    九十二    年      二      月    二十七    日
附錄本案論罪科刑法條：
刑法第三百二十條第一項：
意圖為自己或第三人不法之所有，而竊取他人之動產者，為竊盜罪，處五年以下有期
徒刑、拘役或五百元以下罰金。


司法院資訊處製作；財團法人民間司法改革基金會備份。
